【裁判字號】    97,聲,1790
【裁判日期】    971021
【裁判案由】    返還擔保金
【裁判全文】
臺灣臺中地方法院民事裁定    97年度聲字第1790號
聲  請  人  甲○○
                      指定送達.
相  對  人  乙○○
上列當事人間發還擔保金事件，本院裁定如下：
    主    文
聲請駁回。
聲請訴訟費用由聲請人負擔。
    理    由
一、本件聲請人聲請返還本院95年度存字第1573號提存事件內之
    擔保金新臺幣（下同）67,000元。其陳述略稱：聲請人與相
    對人間因拆屋還地事件，前遵鈞院95年度簡上字第67號民事
    判決提供擔保金67,000元（鈞院95年度存字第1573號），經
    鈞院97年度中簡聲字第66號及97年度聲字第1052號裁定駁回
    提供擔保停止執行之聲請，因免為假執行而預供之擔保金，
    亦不得援用，而全部失效力，故聲請返還擔保金等語，並提
    出提存書、95年度簡上字第67號民事判決各1件（均影本）
    為證。
二、按返還擔保金，依民事訴訟法第106條準用第104條之規定，
    須符合：(1)應供擔保之原因消滅者；(2)供擔保人證明受擔保
    利益人同意返還者；(3)訴訟終結後，供擔保人證明已定20日
    以上之期間，催告受擔保利益人行使權利而未行使，或法院
    依供擔保人之聲請，通知受擔保利益人於一定期間內行使權
    利並向法院為行使權利之證明而未證明者，法院始得裁定返
    還擔保金。又所謂應供擔保原因之消滅，係指無損害發生或
    債權人本案勝訴確定或就所生損害已經賠償而言，有最高法
    院53年台抗字第279號判例可資參照。經查，本院95年度存
    字第1573號提存事件，係聲請人依本院民國95人3月17日95
    年度簡上字第67號民事判決而提供擔保金67,000元，以於本
    院95年度簡上字第67號返還土地等事件判決確定前免遭相對
    人聲請假執行之強制執行程序（本院受理案號：95年度執字
    第1573號），是聲請人所提存之上揭擔保金，係供為賠償相
    對人因免假執行之強制執行程序所受損害之擔保；聲請意旨
    以其另件聲請供擔保停止強制執行之本院97年度中簡聲字第
    66號及97年度聲字第1052號事件均經裁定駁回為由，主張上
    揭擔保亦失其效力，洵無可採。再經調閱本院94年度中簡字
    第240號、95年度簡上字第67號返還土地等民事事件卷宗查
    明結果，聲請人係受敗訴判決，而非全部勝訴之確定判決；
    又經調閱本院95年度執字第1573號交還土地強制執行事件卷
    宗查明結果，該執行事件亦確因聲請人上開提存供擔保而停
    止執行在案；而本件聲請人並未證明相對人未因該免執行而
    無損害發生、或聲請人就相對人所受損害已經賠償，依上開
    說明，尚難認已符合「應供擔保之原因消滅」之要件。且查
    ，本件聲請人亦未提出其已得受擔保利益人即相對人同意返
    還擔保金，或已定20日以上之期間，催告受擔保利益人即相
    對人行使權利而不行使之證明，是聲請人聲請返還擔保金，
    於法尚有未合，應駁回其聲請。
三、本件聲請不合法，並依民事訴訟法第95條、第78條，裁定如
    主文。
中    華    民    國    97    年    10    月    21    日
                  民事第四庭    法  官  王鏗普
正本係照原本作成。
如不服本裁定應於送達後10日內向本院提出抗告狀，並繳納抗告
費新臺幣1,000元。
中    華    民    國    97    年    10    月    21    日
                                書記官


司法院資訊處製作；財團法人民間司法改革基金會備份。
